【裁判字號】    99,交聲,1480
【裁判日期】    991129
【裁判案由】    違反道路交通管理處罰條例聲明異議
【裁判全文】
臺灣臺北地方法院交通事件裁定        99年度交聲字第1480號
原處分機關  交通部公路總局臺北區監理所
異  議  人
即受處分人  李承益
上列異議人即受處分人因違反道路交通管理處罰條例案件，對於
原處分機關交通部公路總局臺北區監理所中華民國99年8月16日
所為之處分（原處分案號：北監自裁字第裁40-Z00000000號），
聲明異議，本院裁定如下：
    主  文
異議駁回。
    理  由
一、按汽車駕駛人於駕駛執照吊扣期間駕駛小型車，處新臺幣（
    下同）6,000元以上1萬2,000元以下罰鍰，並當場禁止其駕
    駛；汽車駕駛人有本條第1項第5款之違規行為者，並吊銷其
    駕駛執照，此為道路交通管理處罰條例第24條第1項第5款、
    同條第4項後段所明定。又汽車駕駛人，因違反道路交通管
    理處罰條例及道路交通安全規則之規定，受吊銷駕駛執照處
    分時，吊銷其持有各級車類之駕駛執照；汽車駕駛人，曾依
    本條例其他各條規定吊銷駕駛執照者，1年內不得考領駕駛
    執照，亦為道路交通管理處罰條例第68條第1項、第67條第3
    項分別定有明文。再汽車駕駛人有「駕駛執照吊扣期間駕駛
    小型車」之違規行為，經警製單舉發，而逾越舉發違反道路
    交通管理事件通知單（下稱舉發通知單）所載應到案期限60
    日以上，逕受裁決處罰者，處罰鍰12,000元，並吊銷駕駛執
    照，違反道路交通管理事件統一裁罰基準表亦設有明文。
二、本件異議人即受處分人李承益（下稱受處分人），於民國99
    年2月6日，駕駛自小客車行經臺北市○○路○段，為警查獲
    其有「酒測值達每公升0.37毫克仍駕駛汽車」之違規行為，
    遭警當場掣單舉發，嗣經臺北市交通事件裁決所吊扣其領有
    憑以駕駛自用小客車之職業大貨車駕照，吊扣期間為99年3
    月26日至100年3月25日。詎受處分人竟於上開駕駛執照吊扣
    期間內之99年5月12日，再次駕駛車牌號碼F2-5300號自用小
    客車，於行經國道5號北向29.7公里處，遭警攔檢，執勤警
    員經查證後以受處分人有「駕駛執照吊扣期間駕駛小型車」
    之違規行為，掣單舉發，受處分人收受舉發通知單後，未於
    舉發通知單所載期限（99年5月27日）前自動繳納罰鍰，亦
    未到案聽候裁決，原處分機關乃於99年8月16日依道路交通
    管理處罰條例第21條第1項第5款、第68條第1項、第67條第
    3項（裁決書漏引）及違反道路交通管理事件統一裁罰基準
    表之規定，裁處受處分人罰鍰12,000元，吊銷駕駛執照，1
    年內不得考領駕駛執照等情，有臺北市交通事件裁決所99年
    10月15日北市裁罰字第09941395100號函暨所附吊扣駕照法
    規依據、臺北市政府警察局北市警交字第AEX921204號舉發
    通知單、受處分人汽車駕照查詢列印資料、臺北市交通事件
    裁決所駕駛執照吊扣執行單及內政部警政署國道公路警察局
    公警局交字第Z00000000號舉發通知單、交通部公路總局臺
    北區監理所99年8月16日北監自裁字第裁40-Z00000000號裁
    決書等各1件在卷可憑。
三、異議意旨略以：受處分人於99年2月間（受處分人誤為98年
    間）酒駕違規，駕照已於99年3月間執行吊扣處分，復於99
    年5 月間駕車遭國道警察開單告發，然受處分人兩次違規均
    駕駛自小客車，但原處分機關之裁決書卻吊銷受處分人之職
    業大貨車駕照，處分顯然過重，並影響受處分人之謀生方式
    甚鉅，為此聲明異議，請求撤銷原處分等語。
四、經查：
  (一)按汽車駕駛人依法應受之處分乃限制其駕駛自用小客車之權
    利，即應依法諭知吊扣自用小客車之駕駛執照，尚不能因汽
    車駕駛人現實上僅持有大貨車之駕駛執照，即違背法律規定
    諭知免罰。至於道路交通主管機關對於汽車駕駛執照之管理
    ，因採取一照原則，未發給駕駛人較低等級之駕駛執照，惟
    主管機關仍可利用電腦資料處理或在大貨車駕照註記或其他
    方式，吊扣汽車駕駛人持有之小型車駕駛執照，執行層面應
    可妥適克服，尚難逕謂無法執行，而諭知不罰（臺灣高等法
    院暨所屬法院98年法律座談會刑事類提案第20號參照）。是
    汽車駕駛人憑其領有較高等級之職業大貨車駕駛執照駕駛自
    用一般小客車有違規行為而經裁處吊扣駕駛執照者，該駕駛
    人於吊扣駕駛執照期間內所受限制者，應係其駕駛自用小客
    車之權利。查本件受處分人前於99年3月6日憑其領有之職業
    大貨車駕駛執照駕駛自用小客車，因其有酒後駕駛自用小客
    車之違規行為遭警舉發，嗣經臺北市交通事件裁決所裁處吊
    扣駕駛執照1年，吊扣期間為99年3月26日至100年3月25日，
    依前揭說明，受處分人於99年3月26日至100年3月25日間，
    其駕駛自用小客車之權利受有限制，依法不得駕駛自用小客
    車。惟查受處分人於上開吊扣間內之99年5月12日，仍駕駛
    車牌號碼F2-5300號自用小客車上路，在國道5號北上29.7公
    里處為警當場查獲乙節，此為受處分人所是認，是受處分人
    有「駕駛執照吊扣期間駕駛小型車」之違規行為，堪以認定
    。
  (二)雖受處分人辯稱原處分機關所為吊銷其職業大貨車駕駛執照
    之處分過重，對其謀生方式影響過鉅云云。惟查道路交通管
    理處罰條例第68條第1項於94年12月14日修正前原規定：「
    汽車駕駛人，因違反本條例及道路交通安全規則之規定，受
    吊扣或吊銷駕駛執照處分時，吊扣或吊銷其持有各級車類之
    駕駛執照」；修正後之道路交通管理處罰條例第68條第1項
    則規定：「汽車駕駛人，因違反本條例及道路交通安全規則
    之規定，受吊銷駕駛執照處分時，吊銷其持有各級車類之駕
    駛執照」；其原提案修正條文為：「汽、機車駕駛人，因違
    反本條例及道路交通安全規則之規定，受吊扣或吊銷駕駛執
    照處分時，吊扣或吊銷其違法或違規當時所駕駛車輛之駕駛
    執照」；其立法理由略以：「原條文將違法或違規駕駛人所
    持有各級車類之駕駛執照一併吊扣或吊銷，失之過酷，影響
    人民工作及生活甚鉅，爰修正之」等語，有道路交通管理處
    罰條例第68條審查報告可資查考（見立法院公報第94卷第70
    期第135頁至138頁）。綜觀前開法條及修法說明，通過之修
    正條文既未將該條全數刪除，而僅係將道路交通管理處罰條
    例第68條原有條文中之「吊扣或」3字刪除，故受「吊扣」
    駕駛執照處分時，固不再吊扣其持有各級車類之駕駛執照，
    然於受「吊銷」駕駛執照處分時，仍應吊銷其持有各級車類
    之駕駛執照至為明確。而受處分人駕駛自用小客車之權利既
    因前案受有限制，即不該再駕駛自用小客車，以致再為警查
    獲而使其所持有之職業大貨車駕照亦一併遭吊銷，受處分人
    既未依法行事，其本身之行為即具有可歸責性；又本次之吊
    銷駕駛執照處分僅禁考1年，於該期間屆滿後，受處分人仍
    可再次透過考試取得駕駛執照，尚非完全禁止異議人據以工
    作生存之權利。綜上，受處分人既有於駕駛執照吊扣期間內
    在上開時間、地點違規駕駛自用小客車之行為，依道路交通
    管理處罰條例第21條第1項第5款、第68條第1項、第67條第3
    項之規定，本即應受吊銷其所持有各級駕駛執照及1年內不
    得考領駕駛執照之處分，是原處分機關裁處吊銷異議人現持
    有之駕駛執照即大貨車職業駕駛執照，罰鍰12,000元，且1
    年內不得考領駕駛執照，於法核屬有據，並無違誤。從而，
    受處分人所辯不足為採，本件異議為無理由，應予駁回。
五、綜上，受處分人於上揭時、地，確有「駕駛執照吊扣期間駕
    駛小型車」之違規行為，原處分機關依道路交通管理處罰條
    例第21條第1項第5款、第68條第1項、第67條第3項（原處分
    漏引）及違反道路交通管理事件統一裁罰基準表之規定，裁
    處受處分人罰鍰最高額12,000元、吊銷駕駛執照，1年內不
    得可考領駕駛執照，核無違誤。本件受處分人之異議為無理
    由，應予駁回。
六、據上論斷，依道路交通事件處理辦法第18條，裁定如主文。
中    華    民    國    99    年    11    月    29    日
                              交通法庭法  官  陳慧萍
以上正本證明與原本無異
如不服本裁定應於送達後5日內向本院提出抗告狀
                                      書記官  黃慧怡
中    華    民    國    99    年    11    月    29    日

司法院資訊處製作；財團法人民間司法改革基金會備份。
